【裁判字號】    95,勞抗,22
【裁判日期】    950731
【裁判案由】    確認僱傭關係存在等
【裁判全文】
臺灣高等法院民事裁定                  95年度勞抗字第22號
再 抗告 人  甲○○
代  理  人  陳志勇律師
上列再抗告人因與相對人榮民工程股份有限公司間確認僱傭關係
存在等事件，對於本院中華民國95年7月6日裁定，提起再抗告，
本院裁定如下：
    主  文
再抗告駁回。
再抗告費用由再抗告人負擔。
    理  由
一按「對於抗告法院之裁定再為抗告，僅得以其適用法規顯有錯
  誤為理由，並經原法院之許可者為限。前項許可，以原裁定所
  涉及之法律見解具有原則上之重要性者為限。第436條之3第3
  項、第4項及第436條之6之規定，於第4項之抗告準用之」，民
  事訴訟法第486條第4項至第6項定有明文。所謂適用法規顯有
  錯誤，係指確定裁判違背法規或現存判例解釋者，或抗告法院
  所為之裁定，就其取捨證據自行確定之事實，適用法規所持法
  律上判斷顯有錯誤而言。又所謂原則上之重要性，則係指該再
  抗告事件所涉及之法律問題，意義重大而有加以闡釋之必要者
  而言。
二本件再抗告人於原法院起訴並同時聲請訴訟救助，聲明以：(一)
  確認僱傭關係存在；(二)命相對人給付新臺幣（下同）81,540元
  ；(三)命相對人自95年4月1日起至抗告人復職之日止，按月於當
  月8日給付40,770元。雖原法院駁回再抗告人訴訟救助之聲請
  尚未確定，惟自民事訴訟法第109條之1規定觀之，原法院非不
  得先為核定訴訟標的價額及核算裁判費；是經原法院核定本件
  訴訟標的價額為4,892,400元，應徵第一審裁判費49,510元，
  因未據再抗告人繳納，乃裁定限期補繳，核無不合。嗣再抗告
  人不服，提起抗告，本院以其抗告無理由，裁定駁回。茲再抗
  告人復對本院裁定不服，提起再抗告。雖再抗告意旨略以：僱
  傭關係乃繼續性契約關係，包含薪資給付、勞務提供、勞工保
  險、照顧義務、忠誠義務等法律關係，非單純追求將來可能之
  薪資利益，亦含有勞工人格養成及謀生技術提昇之功能；即確
  認僱傭關係存在之訴，係就兩造間之僱傭關係於言詞辯論終結
  時是否存在為確認，非就僱傭期間內可能之收入總額為確認，
  是應認該種訴訟之訴訟標的價額不能核定，而以不得上訴第三
  審之最高利益額數加計1/10定之。又實務上勞工多未能工作至
  60 歲退休並領取退休金，顯見以強制退休年齡推定為僱傭關
  係之存續期間，與實際勞務狀況不符。乃本院不察，竟認原裁
  定依民事訴訟費用法第77條之10規定所核定之訴訟標的價額，
  並無不合，而予以維持，顯有適用法規錯誤之情形；另關於確
  認僱傭關係存在之訴，是否屬訴訟標的價額不能核定，顯有爭
  議而具有原則上之重要性，爰提起抗告云云。
三惟按核定訴訟標的之價額，以起訴時之交易價額為準；無交易
  價額者，以原告就訴訟標的所有之利益為準。因定期給付或定
  期收益涉訟，以權利存續期間之收入總數為準；期間未確定時
  ，應推定其存續期間，但其期間超過10年者，以10年計算，民
  事訴訟法第77條之1第2項及第77條之10分別定有明文。又確認
  僱傭關係存在或不存在之訴，係就財產法上之契約關係有所請
  求，實務上通說認為其訴訟標的屬財產權訴訟，應依同法第77
  條之2第2項後段之規定，核定其訴訟標的之價額；即以其因提
  起確認僱傭關係存在或不存在之訴，而受有利益之客觀價額為
  準（最高法院83年度第9次民事庭會議決議參照）。查再抗告
  人自承所爭執之僱傭關係乃不定期契約，相對人應按月給付報
  酬，並聲明請求相對人按月給付其報酬40,770元（原法院北勞
  調字卷第2、3、9-1頁）；故本件自屬因未定存續期間之定期
  收益涉訟，即應以所推定存續期間內之收入總數定其所受利益
  。又勞工年滿60歲時，始可強制其退休，勞動基準法第54條第
  1項第1款亦有明文；是原法院據此推定本件所爭執之僱傭關係
  之存續期間，應以10年計算，並核定訴訟標的價額為4,892,40
  0元（40,770×12×10＝4,892,400），尚難謂有何違誤可言。
  綜上，再抗告意旨所陳上情，核與適用法規顯有錯誤無涉，亦
  無所涉及法律上見解具有原則上重要性之情事，揆諸首揭說明
  ，本件再抗告即於法不合，爰裁定如主文。
中    華    民    國    95    年    7     月    31    日
                      勞工法庭審判長法  官  沈方維
                                    法  官  張競文
                                    法  官  湯美玉
正本係照原本作成。
如不服本裁定，應於收受送達後10日內向本院提出抗告狀，並應
繳納抗告費新台幣１千元。
中    華    民    國    95    年    8     月    1     日
                                    書記官  賴淑真


司法院資訊處製作；財團法人民間司法改革基金會備份。
